臺灣新北地方法院民事裁定　　　　　110年度消債清字第143號
聲　請　人　許文得　

代　理　人　黃柏彰律師（法律扶助律師）
上列當事人因消費者債務清理事件，聲請清算，本院裁定如下：
    主  文
聲請人許文得自中華民國一一０年十一月十日上午十一時起開始
清算程序。
命司法事務官進行本件清算程序。
    理  由
一、按債務人不能清償債務或有不能清償之虞者，得依本條例所
    定更生或清算程序，清理其債務。本條例所稱消費者，係指
    5 年內未從事營業活動或從事小規模營業活動之自然人。債
    務人對於金融機構負債務者，在聲請更生或清算前，應向最
    大債權金融機構請求協商債務清償方案，或向其住、居所地
    之法院或鄉、鎮、市、區調解委員會聲請債務清理之調解。
    協商或調解成立者，債務人不得聲請更生或清算。但因不可
    歸責於己之事由，致履行有困難者，不在此限。消費者債務
    清理條例（下稱消債條例）第3 條、第2 條第1 項、第151
    條第1 項、第7 項分別定有明文。又法院開始清算程序之裁
    定，應載明其年、月、日、時，並即時發生效力。法院裁定
    開始更生或清算程序後，得命司法事務官進行更生或清算程
    序，消債條例第83條第1 項、第16條第1 項亦有明定。
二、本件聲請意旨略以：伊與債權銀行成立債務協商後，因伊年
    老無業無收入，無資力繼續繳款，致不得已而毀諾，又伊有
    不能清償債務之情事，經聲請調解，亦調解不成立，爰依法
    聲請裁定准予更生等語。
三、本院之判斷：
  ㈠聲請人曾於民國101 年5 月23日與債權銀行成立債務協商，
    約定還款條件為自101 年6 月起分180 期、0 ％利率、每期
    還款2,397 元，聲請人依約清償105 期共251,685 元後，因
    聲請人未再繳款，經債權銀行於110 年4 月12日報送毀諾在
    案，有債權銀行民事陳報狀、前置協商機制協議書、前置協
    商無擔保債務還款分配表暨表決結果可查（見本院卷第73頁
    至第79頁）。聲請人又向本院聲請債務清理前置調解，惟調
    解不成立，業經本院依職權調取調解卷宗核閱無訛，是聲請
    人曾與債權銀行成立債務協商而後毀諾，則本件清算聲請可
    否准許，所應審究者為聲請人毀諾是否係因不可歸責於己之
    事由致履行有困難，及聲請人現況是否有不能清償債務或有
    不能清償之虞等情事。
  ㈡聲請人與債權銀行成立債務協商後，還款情形如前述，於11
    0 年4 月毀諾。而聲請人長期無業、無工作收入，於110 年
    收入為每月老農津貼3,775 元、每年縣府及鄉公所重陽敬老
    金各5,000 元、1,000元及六輕回饋金7,200元（詳下述），
    扣除110 年度新北市每人每月最低生活費用15,600元之1.2
    倍即18,720元後，已無餘額，顯不足支應前述債務協商分期
    還款方案，堪認聲請人於110 年4 月毀諾係因不可歸責於己
    之事由致履行有困難。
  ㈢聲請人名下無不動產、動產、金融商品之投資，業據其陳明
    在卷（見本院卷第127 頁），並有全國財產稅總歸戶財產查
    詢清單、稅務電子閘門財產所得調件明細表、集保戶往來參
    加人明細資料表（含帳號）、保管帳戶客戶餘額表、客戶存
    券異動明細表、投資人於各專戶無資料明細表、投資人於清
    算交割銀行未開戶明細表可稽（見調解卷第14頁、本院卷第
    47頁至第59頁、第175 頁至第183 頁）。又聲請人為要保人
    之有效保單，僅1 筆有解約金61,295元，有中華民國人壽保
    險商業同業公會保險業通報作業資訊系統資料查詢結果表、
    新光人壽保單解約試算表、法務部高額壽險資訊連結作業資
    料可按（見本院卷第135 頁、第137 頁、第195 頁至第199
    頁）。
  ㈣聲請人現年68歲，長期無業、無工作收入，聲請更生後收入
    為每月老農津貼3,775 元、每年縣府及鄉公所重陽敬老金各
    5,000 元、1,000 元及六輕回饋金5,000 元，有農會帳戶交
    易明細、綜合所得稅各類所得資料清單、稅務電子閘門財產
    所得調件明細表、勞工保險被保險人投保資料表、勞工保險
    投保資料可考（見調解卷第13頁、本院卷第185 頁至第193
    頁、第41頁至第59頁），應認聲請人目前平均每月可支配處
    分之收入為4,875 元【計算式：3,775 元＋（1,000 元＋5,
    000 元＋7,200 元）÷12個月】。
  ㈤按債務人必要生活費用，以最近1 年衛生福利部或直轄市政
    府所公告當地區每人每月最低生活費1.2 倍定之。債務人聲
    請更生或清算時所提財產及收入狀況說明書，其表明每月必
    要支出之數額，與本條例第64條之2 第1 項、第2 項規定之
    認定標準相符者，毋庸記載原因、種類及提出證明文件，消
    債條例第64條之2 第1 項及消債條例施行細則第21條之1 第
    3 項分別定有明文。參以110 年度新北市每人每月最低生活
    費用15,600元，依此每人每月生活所必需之費用應為18,720
    元，則聲請人主張其每月必要生活費用18,720元，應為可採
    。
  ㈥聲請人債權人遠東國際商業銀行、台北富邦商業銀行、玉山
    商業銀行陳報聲請人積欠之無擔保或無優先權債務總額為18
    6,207 元（見調解卷第59頁）；債權人萬榮行銷股份有限公
    司、第一金融資產管理股份有限公司、元大國際資產管理股
    份有限公司陳報聲請人積欠之無擔保或無優先權債務總額各
    612,297 元、364,750 元、2,499,023 元（見調解卷第53頁
    、第55頁、本院卷第97頁），是聲請人所負無擔保或無優先
    權債務總額為3,662,277 元，另聲請人尚欠債權人新光人壽
    保險股份有限公司保單質押借款債務140,623 元（見本院卷
    第137 頁）。
  ㈦依聲請人現況之財產、信用、勞力、收支狀況等清償能力綜
    合判斷，其每月可支配處分之收入4,875 元，扣除每月必要
    支出18,720元後，已無餘額足供清償債務，顯無法負擔任何
    還款方案，堪認聲請人目前客觀上處於欠缺清償能力而不足
    以清償債務之經濟狀態，符合消債條例第3 條所定債務人不
    能清償債務或有不能清償之虞之要件，有藉助清算制度調整
    其與債權人間之權利義務關係而重建其經濟生活之必要，自
    應許聲請人得藉由清算程序清理債務。
四、綜上所述，本件聲請人為一般消費者，確因不可歸責於己之
    事由致履行原債務協商方案有困難，且有不能清償債務之情
    事，亦未經法院裁定開始更生程序或許可和解或宣告破產，
    復查無消債條例第6 條第3 項、第8 條或第82條第2 項所定
    應駁回清算聲請之事由存在，則聲請人聲請清算，洵屬有據
    ，應予准許。爰裁定開始清算程序，並依法命司法事務官進
    行本件清算程序。
五、依消債條例第11條第1 項、第83條第1 項、第16條第1 項規
    定，裁定如主文。
中    華    民    國   110    年    11    月    10    日
以上正本係照原本作成。民事第六庭法  官陳佳君
本件不得抗告。
本裁定已於110 年11月10日上午11時公告。
中    華    民    國   110    年    11    月    10    日
                                書記官李淑卿